【裁判字號】    97,訴,223
【裁判日期】    970331
【裁判案由】    搶奪等
【裁判全文】
臺灣高雄地方法院刑事判決               97年度訴字第223號
公  訴  人  臺灣高雄地方法院檢察署檢察官
被      告  甲○○
                    （在臺灣臺南軍事監獄受刑中）
上列被告因搶奪等案件，經檢察官提起公訴（96年度偵字第2578
3 號），嗣因被告就被訴事實為有罪之陳述，經本院告知簡式審
判程序意旨，並聽取公訴人及被告之意見後，本院合議庭裁定由
受命法官獨任依簡式審判程序，判決如下：
    主  文
甲○○共同犯攜帶兇器竊盜罪，累犯，處有期徒刑玖月；又共同
犯搶奪罪，累犯，處有期徒刑拾月；又共同犯搶奪罪，累犯，處
有期徒刑壹年肆月；又犯收受贓物罪，累犯，處有期徒刑陸月；
又共同犯搶奪罪，累犯，處有期徒刑拾月；又共同犯搶奪罪，累
犯，處有期徒刑壹年。應執行有期徒刑肆年拾月。
    事  實
一、甲○○（原為現役軍人，於民國95年5 月31日因遭通緝停役
    而喪失現役軍人身份）因強盜案件，經本院以94年度訴字第
    577 號判決判處有期徒刑1 年8 月確定，於95年8 月1 日執
    行完畢，詎猶不知悔改，分別為下列不法行為：
  (一)甲○○與己○○（經本院另行通緝）於96年6 月12日凌晨2
    時許，見庚○○所有停放在高雄市○○區○○路202 號前之
    車牌號碼ZX-5119 號馬自達牌黑色自用小客車車內無人，因
    認有機可趁，遂共同基於意圖為自己不法所有之犯意聯絡，
    由己○○把風，甲○○持己○○向友人借得、客觀上對於人
    之生命、身體及安全構成威脅，可供兇器使用之T 型扳手1
    支撬開該小客車門鎖，再由己○○持該扳手開啟電門鎖發動
    該小客車，得手後由甲○○駕駛該車搭載己○○離去。
  (二)96年6 月12日凌晨4 時25分許，甲○○與己○○駕駛上開自
    小客車行經高雄市鼓山區○○○路與西藏路口「統一超商」
    前，見戊○○將其所有之棕色背包掛在停放該處之機車手把
    上，竟共同基於意圖為自己不法所有之犯意聯絡，趁戊○○
    站在機車旁約1 公尺處與友人李曉薇聊天而未及防備之際，
    由甲○○駕車駛近上開機車，由己○○搖下車窗伸手自機車
    手把上搶奪戊○○之背包（內有皮夾、削鉛筆機、鑰匙圈、
    化妝包、名片夾各1 個、維他命、噴瓶各1 瓶、身份證、健
    保卡各1 張、現金新臺幣【下同】40,000元及SONY廠牌型號
    K8 00I之黑色行動電話1 支），得手即加速駛離逃逸。
  (三)於96年6 月12日凌晨4 時45分許，甲○○、己○○駕車行經
    高雄市○○區○○路與青年路口，見張文馨手持皮包1 個，
    搭乘辛○○騎乘之機車，另共同基於意圖為自己不法之所有
    之犯意聯絡，由甲○○駕車自辛○○該車左方駛近，再由己○○搖下車窗伸手搶奪張文馨之皮包（內有現金15,000元、
    行動電話2 支及機車駕駛執照1 張），得手後旋駕車逃逸，
    辛○○與張文馨則受拉扯而人車倒地，致使張文馨受有左膝
    擦傷，辛○○受有左手臂骨折與左臉頰擦傷之傷害（傷害部
    分皆未據告訴）。嗣後甲○○與己○○先駕車至「高屏大橋
    」，將上開無價值之贓物丟棄於高屏溪，其餘由2 人朋分，
    並將放置在車牌號碼ZX-5119 號自小客車車內之臺灣大哥大
    門號0000000000號晶片（因甲○○於96年6 月12日晚間10時
    30 分 許販售予蔡政龍，而未於本件中扣得）、零錢200 元
    及煙灰缸1 個取走後，將車棄置在高雄市○○區○○路與苓
    安路口。嗣經警方發現車牌號碼ZX-5119 號自小客車違規停
    車，並調閱庚○○失竊之行動電話門號0000000000號通聯記
    錄而循線查獲，並在甲○○位於高雄市苓雅區○○○路3 號
    13樓之8 租屋處扣得供竊盜犯行所用之T 型扳手1 支。
  (四)甲○○明知其姓名年籍不詳，綽號「川仔」之成年男子於96
    年6 月17日凌晨2 時許，在高雄縣鳳山市「九太釣蝦場」前
    所交付，車牌號碼5778-MB 號之馬自達牌金色自用小客車（
    為壬○○於96年6 月17日上午7 時許，在高雄市○○區○○
    路309 巷9 弄2 號遭不詳人士竊取）係他人犯罪所得之贓物
    ，仍基於收受贓物之犯意而收受之供己駕駛之用。
  (五)於96年6 月17日凌晨5 時35分許，甲○○駕駛上開車牌號碼
    5778-MB 號自小客車搭載己○○，行經高雄縣仁武鄉○○路
    152 之2 號「1 + 1 早餐店」前，見丁○○攜黑色手提包1
    個（內有丁○○所有之聯邦銀行、富邦銀行及荷蘭銀行信用
    卡、郵局提款卡、身份證、駕照、健保卡各1 張、中國信託
    銀行提款卡3 張、易利信廠牌行動電話1 支及現金3,000 元
    ）正欲打開車門上車；甲○○與己○○另共同基於意圖為自
    己不法所有之犯意聯絡，由甲○○駕車駛近丁○○，己○○
    搖下車窗伸手搶奪丁○○之上開手提包，得手後旋即駕車逃
    逸，所得由2 人朋分。
  (六)於96年6 月18日凌晨2 時10分許，甲○○應真實姓名年籍不
    詳，綽號「阿明」之成年男子之邀，搭乘由「阿明」駕駛之
    上開車牌號碼5778- MB號小客車出遊，行經高雄縣橋頭鄉○○路16號前，見乙○○騎乘車牌號碼L52-636 號之重型機車
    ，其機車腳踏板上放置皮包1 個（內有乙○○所有之身份證
    、駕照、行車執照、郵局、兆豐銀行提款卡各1 張及現金
    1,500 元），甲○○與「阿明」竟共同基於意圖為自己不法
    所有之犯意聯絡，由「阿明」駕車超越乙○○騎乘之機車，
    將車身擋在該機車前，由甲○○戴手套下車趨前搶奪乙○○
    之該只皮包，得手後旋即駕車逃逸，所得則由2 人朋分，車
    牌號碼5778-MB 號自小客車則隨意丟棄在高雄市○○區○○
    路268 巷內。嗣經警方尋獲該車後，在車內右前駕駛座腳踏
    板上查扣白色棉質手套1 雙，經刑事警察局進行DNA 比對確
    認與甲○○之DNA 型別相符，始悉上情。
二、案經高雄市政府警察局鼓山分局、高雄縣政府警察局鳳山分
    局報請臺灣高雄地方法院檢察署檢察官偵查起訴。
    理  由
一、按本件被告甲○○所犯係死刑、無期徒刑、最輕本刑為3 年
    以上有期徒刑以外之罪，其於準備程序就前揭被訴事實為有
    罪之陳述，經受命法官告知簡式審判程序之旨，並聽取其與
    公訴人之意見後，本院認無不得或不宜改依簡式審判程序進
    行之處，爰依刑事訴訟法第273 條之1 第1 項、第284 條之
    1 ，裁定本件由受命法官獨任進行簡式審判程序，合先敘明
    。
二、訊據被告甲○○對於上開犯罪事實均坦承不諱，且就犯罪事
    實(一)部分，業經證人即被害人庚○○於警詢中指訴綦詳，及
    證人蔡政龍於警詢中、共犯己○○於警詢及偵查中證述屬實
    ，且有贓物認領保管單、通聯調閱查詢單、高雄市政府警察
    局車輛尋獲電腦輸入單、失車記錄、車籍查詢─基本資料詳
    細畫面各1 紙附卷可稽，並有T 型扳手1 支扣案可佐；就犯
    罪事實(二)部分，業經證人即被害人戊○○於警詢中指訴綦詳
    、並經證人李曉薇、共犯己○○於警詢及偵查中證述屬實，
    且有高雄市政府警察局刑案現場勘查採證物品清單、贓物認
    領保管單各1 份在卷可憑；就犯罪事實(三)部分，業經證人即
    被害人張文馨於警詢中指訴綦詳，並經證人辛○○於警詢中
    、共犯己○○於警詢及偵查中證述屬實；就犯罪事實(四)部分
    ，業經證人即被害人壬○○於警詢中指訴綦詳，且有內政部
    警政署刑事警察局96年8 月9 日刑醫字第0960102655號鑑驗
    書1 份存卷可參；就犯罪事實(五)部分，業經證人即被害人丁○○於警詢中指訴綦詳，並經證人即共犯己○○於警詢及偵
    查中證述屬實；就犯罪事實(六)部分，業經證人即被害人乙○○於警詢中指訴綦詳，並有手套1 雙扣案可佐；是被告前揭
    出於任意性之自白與事實相符，應堪採為被告有罪之證據，
    則被告上開竊盜、搶奪及收受贓物犯行，堪以認定，應予依
    法論科。
三、查被告甲○○持供犯竊盜罪所用之T 型扳手1 支，長約16公
    分，前端為鐵製材質，長約10.5公分，前端銳利，客觀上足
    以傷害人之生命、身體，自屬具有危險性之兇器，此經本院
    審理時勘驗在卷。核被告甲○○所為如犯罪事實(一)之犯行，
    係犯刑法第321 條第1 項第3 款之攜帶兇器竊盜罪，其所為
    如犯罪事實(二)(三)(五)(六)之犯行，係犯刑法第325 條第1 項搶奪
    罪，其所為如犯罪事實(四)之犯行，係犯刑法第349 條第1 項
    收受贓物罪。按刑法第320 條第1 項竊盜罪之成立，係趁人
    不知而以和平手段取他人財物為要件，如係行為人趁人不備
    而以不法腕力搶取他人之動產者，應係構成同法第325 條第
    1 項之搶奪罪。查被告與共犯己○○所為犯罪事實(二)於96年
    6 月12日凌晨4 時25許，在高雄市○○○路與西藏街口，趁
    被害人戊○○站在其停放之機車旁與友人李曉薇聊天之際，
    駕車往戊○○、李曉薇站立之方向開來，己○○將車窗搖下
    伸手取走戊○○掛在機車手把上之背包，戊○○、李曉薇因
    而嚇一跳之事實，業據被害人戊○○及證人李曉薇於警詢中
    證述綦詳，顯見被告欲趁被害人不及防備而施加不法腕力取
    走其背包甚明，公訴人起訴意旨認被告前開犯行，應依刑法
    第320 條第1 項之竊盜罪嫌處斷，容有未洽，業如前述，惟
    2 者起訴之基本社會事實既屬相同，本院自得依法變更起訴
    法條。被告與己○○間就犯罪事實(一)(二)(三)(五)所示之犯行，被
    告與真實姓名年籍不詳綽號「阿明」之成年男子間就犯罪事
    實(六)所示之犯行，有犯意聯絡及行為分擔，應論以共同正犯
    。被告所犯上開6 罪間，犯意各別，罪名互殊，應予分論併
    罰。被告前因強盜案件，經本院以94年度訴字第577 號判決
    判處有期徒刑1 年8 月確定，於95年8 月1 日執行完畢之事
    實，有臺灣高等法院被告前案紀錄表1 份在卷可參，其受有
    期徒刑之執行完畢後，5 年以內故意再犯本件有期徒刑以上
    之罪，為累犯，應依刑法第47條第1 項之規定，加重其刑。
    爰審酌被告不思以己力正當謀生，反圖不勞而獲，多次竊取
    、搶奪他人財物，且於搶奪之際拉扯被害人張文馨、證人辛○○倒地致傷，復收受來路不明之他人失竊贓車，助長竊盜
    歪風，使贓物所有人難以回復其所有物，並造成偵查犯罪之
    司法機關難以辨識及偵查實際之竊盜者，危害匪淺，惟犯罪
    所得財物價值非鉅，並兼衡其事後尚知坦承全部犯行、態度
    尚可等一切情狀，分別量處如主文所示之刑，並定其應執行
    之刑，以資懲儆。至公訴人就被告所犯犯罪事實(一)之加重竊
    盜罪及犯罪事實(五)搶奪罪部分雖分別具體求刑有期徒刑10月
    、1 年，惟審酌上開情節，本院認量處如上之刑，已足昭烔
    戒，附此敘明。扣案供犯犯罪事實(一)所用之T 型扳手1 支，
    為共犯己○○向其友人借得，供犯犯罪事實(六)所用之手套1
    雙，為被告甲○○自壬○○之車內取用，非屬被告或共犯己○○、「阿明」所有，爰不予宣告沒收。扣案之皮包1 個、
    耳機1 支、眼鏡1 副，均與本件被告犯行無關連性，另扣案
    之Panasonic 廠牌行動電話1 支非被告及共犯己○○所有，
    均不予宣告沒收。
四、己○○部分俟通緝到案後另行審結。
據上論斷，應依刑事訴訟法第273 條之1 第1 項、第284 條之1
、第299 條第1 項前段、第300 條，刑法第28條、第321 條第1
項第3 款、第325 條第1 項、第349 條第1 項、第47條第1 項、
第51條第5 款，刑法施行法第1 條之1 ，判決如主文。
本案經檢察官丙○○到庭執行職務
中    華    民    國    97    年    3     月    31    日
                  鳳山刑事第一庭      法  官  林芳華
以上正本證明與原本無異。
如不服本判決應於收受本判決後10日內向本院提出上訴書狀，並
應敘述具體理由，如未敘述上訴理由者，應於上訴期間屆滿後20
日內補提理由書狀於本院（均須按他造當事人之人數附繕本）「
切勿逕送上級法院」。
中    華    民    國    97    年    3     月    31    日
                                      書記官  黃靖媛
附錄本案論罪科刑法條
刑法第321條第1項
犯竊盜罪而有左列情形之一者，處6 月以上、5 年以下有期徒刑
：
一、於夜間侵入住宅或有人居住之建築物、船艦或隱匿其內而犯
    之者。
二、毀越門扇、牆垣或其他安全設備而犯之者。
三、攜帶兇器而犯之者。
四、結夥三人以上而犯之者。
五、乘火災、水災或其他災害之際而犯之者。
六、在車站或埠頭而犯之者。
刑法第325條第1項
意圖為自己或第三人不法之所有，而搶奪他人之動產者，處 6 月
以上 5 年以下有期徒刑。
刑法第349條第1項
收受贓物者，處3 年以下有期徒刑、拘役或500 元以下罰金。


司法院資訊處製作；財團法人民間司法改革基金會備份。
